臺灣新竹地方法院民事小額判決　　　94年度竹小字第384號
原　　　告　甲○○
被　　　告　丙○○
訴訟代理人　乙○○
上列當事人間請求損害賠償事件，本院於民國94年10月18日辯論
終結，判決如下：
    主      文
被告應給付原告新台幣陸萬陸仟伍佰捌拾柒元。
原告其餘之訴駁回。
訴訟費用新台幣壹仟元，其中捌佰元由被告負擔，其餘之貳佰元
由原告負擔。
本判決第一項得假執行。
    事實及理由
甲、程序方面
    按訴狀送達後，原告不得將原訴變更或追加他訴，但擴張或
    減縮應受判決事項之聲明者，不在此限，民事訴訟法第二百
    五十五條第一項第三款定有明文。查本件原告起訴時，原係
    請求被告給付新臺幣（下同）247,900元，嗣原告於94年10
    月18日言詞辯論期日時，變更其訴之聲明為請求被告給付其
    82,900元，此核係屬原告單純減縮應受判決事項之聲明，自
    應准許。
乙、實體方面：
一、原告主張：
（一）緣原告（原姓名洪瑞遠）於民國九十三年十二月五日上午
      十一時四十五分許，正常駕駛訴外人王珠所有牌照號碼為
      ７Ｖ─７６５９號自小客車（簡稱系爭自小客車）沿國道
      一號高速公路由南往北行駛，行至北上49.5公里處，因見
      前方有臨時狀況造成塞車之情形，乃踩煞車減速後停駛，
      詎當時駕駛６Ｖ─３５１５號自小客車在後之被告，竟疏
      未注意車前狀況，亦未與前車保持行車安全距離，先自後
      追撞訴外人陳仰天駕駛之車輛，其後復自後追撞原告所駕
      駛之系爭自小客車，並造成系爭自小客車再往前推撞到訴
      外人黃瑞霖駕駛之ＪＵ─４９８８號自小客車，導致系爭
      自小客車之車尾及車頭均有受損，經送修後原告共計支出
      新台幣（下同）80,000元之修理費用，其中材料費為30,
      907元、烤漆費用為15,000元、鈑金工資20,380元、葉子
      板更換工資13,713元，另原告亦因此一事故支出拖吊費2,
      900元，總計原告支出82,900元而受有損害，且系爭自小
      客車雖非原告所有，惟車主即訴外人王珠，已將其系爭自
      小客車因此一事故受損對被告之損害賠償請求權讓與原告
      ，原告並已依法通知被告，故總計原告得向被告請求賠償
      82,900元。惟經原告數度向被告催討，其均拒不理會，原
      告爰依侵權行為損害賠償之法律關係請求被告賠償，並聲
      明：被告應給付原告82,900元；訴訟費用由被告負擔等語
      。
（二）雖被告辯稱：依國道公路警察局第一警察隊製作之交通事
      故初步分析研判表記載被告尚未發現肇因，故被告無過失
      ，且系爭自小客車既係後方為被告駕車所撞，受損部位應
      只有車身後方部分，其他部位之修復應與本件事故無關云
      云。惟查，上開警察製作之研判表，係依照當事人肇事後
      一開始的陳述內容所做的分析，然被告當時並未陳述事實
      ，且本件經送請行車事故鑑定委員會作二次之鑑定，亦均
      認定被告有過失。又從系爭自小客車車尾受損嚴重，車頭
      部位受損較輕微之情形以觀，倘被告所駕車輛僅係因遭其
      後方車輛追撞而不得已往前推撞到系爭自小客車，則系爭
      自小客車之車尾不可能受損如此嚴重，而被告之車輛車頭
      亦不會有如照片所示之嚴重凹陷。又因系爭自小客車遭被
      告駕車追撞後，有再向前推撞到前車，故系爭自小客車之
      車頭部位亦有受損情形，即有修復之必要。是被告上開所
      辯云云，不足以採信。
二、被告固不爭執其有於前開時地駕駛前述之自小客車，自後撞
    及原告駕駛之系爭自小客車，且原告有因此支出拖吊費2,90
    0元，並系爭自小客車之車後保險桿及左後車燈有因此受損
    之事實，惟辯稱：本件事故之發生被告並無過失，被告純係
    因遭後方訴外人董玉蓮駕車追撞後，閃煞不及而往前推撞到
    系爭自小客車，此有事故初發生時國道公路警察局第一警察
    隊製作之交通事故初步分析研判表內，記載被告部分尚未發
    現肇因等情可明，而行車事故鑑定委員會雖認定被告有過失
    ，但其鑑定意見與事實不符，且僅係供作法院之參考而已，
    法院不應受其鑑定意見之拘束。況本件所以被告車輛之車頭
    及系爭自小客車之車尾受損較嚴重，而被告車輛後方看起來
    受損不明顯，係因肇事地點位於下坡道與平地交接處，被告
    之車輛於事故前已煞車停止，卻遭董玉蓮駕車自後方撞及，
    致董車前保險桿上緣部分插入被告車輛後保險桿下方受損，
    並致引擎蓋往內凹，故被告車輛自後方觀之受損不明顯，且
    因被告車輛被撞後往前推撞系爭自小客車，基於下坡道之坡
    道斜度之下滑力量，加上推撞時產生之物理力量加乘之效果
    ，始造成系爭自小客車車尾及被告車輛前方受損嚴重之情形
    ，故不得以車輛前後部位受損之情形不同，遽以推認本件被
    告有過失。又系爭自小客車因此一事故僅係車後保險桿及左
    後車燈受損，故原告提出之結帳工單上所列之其他諸如車頭
    大燈、行李箱蓋、右後車燈、保險桿等等項目之修復即無必
    要，再者，原告前所列修復項目既然已經就行李箱蓋、保險
    桿等予以更換新零件，即無再予以鈑金及烤漆之必要，故原
    告所列之修復費用，其中之57,423元係屬非必要，應予以刪
    除等語，並請求：駁回原告之訴，訴訟費用由原告負擔。
三、法院之判斷：
（一）兩造間不爭執之事項：被告有於前揭時地駕車自後撞及原
      告所駕之系爭自小客車，並致原告因此支出拖吊費2,900
      元及有關系爭自小客車之車後保險桿及左後車燈之修復費
      用乙節。
（二）兩造間有爭執者，在於(1)被告就本件事故之發生是否有過
      失？(2)原告得請求之修復費用數額為何？
（三）經查：
(1)原告主張之前揭被告過失駕車肇事致系爭自小客車受損之情，
  已據其提出台灣省竹苗區車輛行車事故鑑定委員會及台灣省車
  輛行車事故覆議鑑定委員會之鑑定意見書影本二份及系爭自小
  客車及被告車輛之車損照片在卷可憑，而依該二份鑑定意見書
  之鑑定結論，同認為被告就車禍之發生有過失，其中前者認為
  被告駕車有疏未與前車保持安全距離自後追撞前車（按即系爭
  自小客車）之過失，而後者則認為被告駕車有疏未注意車前狀
  況，且未與前車保持安全距離，致追撞前車（即系爭自小客車
  ）之過失，並造成系爭自小客車再往前推撞他車之情。又依系
  爭自小客車及被告車輛於事故後受損之情形，其中系爭自小客
  車之車尾及被告車輛之車頭受損甚為嚴重，而系爭自小客車之
  車頭則受損較輕，且系爭自小客車被撞後，有因此再往前推撞
  前車之情，有原告提出之前述照片在卷可憑，且有前述之台灣
  省車輛行車事故覆議鑑定委員會之鑑定內容可參，則倘被告所
  辯當時係其先遭後方之董玉蓮駕車追撞後，始因閃煞不及而再
  往前推撞到系爭自小客車之情屬實，衡情被告車輛推撞系爭自
  小客車之力道應不致於太大，系爭自小客車之車尾以及被告車
  輛之車頭受損應不致於如此嚴重，是被告所辯其係遭後方車輛
  追撞而不得已推撞到位於前方之系爭自小客車乙節，是否屬實
  ，已有可疑。況縱使被告所辯肇事地點係位在下坡道與平地交
  接處之情屬實，惟以被告所辯其車輛被撞後往前推之力道，加
  上肇事地點下坡道之坡道斜度之下滑力量，是否其車輛撞擊系
  爭自小客車時之力量，能夠導致系爭自小客車車尾之嚴重受損
  ，亦有疑義，參以如被告所辯肇事地點係下坡路段屬實，則系
  爭自小客車遭被告撞及後，其往前推撞前車之過程中，亦同樣
  會加上下滑之力量，然依照片所示系爭自小客車推撞前車後，
  系爭自小客車車頭受損之情形並不明顯之情，可認本件路面下
  滑力量對車輛受損之情形影響尚不大，故被告所辯本件係因其
  車輛遭後車追撞後往前推，加上路面下滑之力量加乘結果，始
  造成系爭自小客車之車尾及其車輛車頭受損嚴重，並非因其直
  接自後追撞到系爭自小客車乙節，尚難以遽採。再者，被告所
  提出之國道公路警察局第一警察隊製作之交通事故初分析研判
  表內，其中肇事經過欄內，固記載「Ａ（董玉蓮）車由南往北
  行駛因未保安距，追撞Ｂ（被告）車與Ｃ車（系爭自小客車）
  ，致使Ｂ車推撞Ｄ（訴外人陳仰天）車，Ｃ車推撞Ｅ（訴外人
  黃瑞霖）車肇事」，而調查分析欄內記載「Ａ車：未保安距、
  ＢＣＤＥ車尚未發現肇因」之情，惟查，本件該分析表僅係於
  肇事後，警員依當事人之主述等內容，所作之初步分析意見，
  是其認定事實所依據之資料，分析、研判事發原因之過程，其
  嚴謹度，尚難與前述二份鑑定報告之作成者相比擬，故本院認
  為該分析表之分析意見，認為被告駕車無肇事原因乙節，尚難
  以採信，而應以前述之鑑定報告中，認為被告駕車有疏未注意
  車前狀況及未保持安全距離之過失乙節，為可採信。
(2)就被告辯稱原告就系爭自小客車送修，所提出之結帳工單上所
  列之修復項目，部分非屬必要乙節，經查，本件系爭自小客車
  係遭被告過失駕車自後追撞後，再往前推撞到前車，致其車尾
  及車頭均有受損之情，已如前述，並有車損照片在卷可憑，而
  依車損照片所示，系爭自小客車之後方部位，包括後車廂蓋、
  保險桿、倒車感應器、後車燈、後輪擋泥板、左後葉子板等，
  以及前方部位包括前保險桿、前車箱蓋板等均有受損之情形，
  故對照原告所提出在卷之結帳工單上所列之修復材料項目，除
  了其中一組屬「前大燈」部分，非屬必要者外，其餘均為本事
  件所造成，而有修復之必要。又就該結帳工單上所列之鈑金工
  資及烤漆工資部分，雖然依上開所述結帳工單中所列之修復材
  料項目記載，有更換行李箱蓋及保險桿，惟系爭自小客車因本
  事故受損而需要鈑金及烤漆之部位，除了保險桿及行李箱蓋之
  外，尚有其他之部位，此有車損照片可資核對，故本件原告所
  請求之修復項目中，除了前大燈部分（計價3,578元），該項
  非屬必要外，其餘零件部分以及鈑金、烤漆及更換葉子板之工
  資均屬必要之花費。
（四）按不法毀損他人之物者，應向被害人賠償其物因毀損所減
      少之價額，民法第一百九十六條定有明文。復按物被毀損
      時，被害人除得依民法第一百九十六條請求賠償外，並不
      排除民法第二百十三條至第二百十五條之適用，依民法第
      一百九十六條請求賠償物被毀損所減少之價額，得以修復
      費用為估定之標準，但以必要者為限（例如︰修理材料以
      新品換舊品，應予折舊），亦有最高法院七十七年度第九
      次民事庭會議之決議、同院六十年度臺上字第一五０五號
      判決及七十三年度臺上字第一五七四號等判決可資參照。
      原告主張系爭自小客車因本件事故支出之修復費用，其中
      之材料費27,329元（即30,907－3,578）、鈑金工資20,38
      0元、烤漆工資15,000元、葉子板更換工資13,713元，經
      核均屬必要之修復項目之支出，已如前述，並有原告提出
      之前述結帳工單及發票影本各一份在卷可憑。而就有關烤
      漆工資15,000元、鈑金工資20,380元、葉子板更換工資13
      ,713 元，合計49,093元，並無折舊之問題。至於修車零
      件費用27,329元部分，因係以新零件更換舊零件之零件折
      舊部分非屬必要費用，應予扣除，依行政院所頒定之「固
      定資產耐用年數表」及「固定資產折舊率表」之規定，自
      小客車之耐用年數為五年，依定率遞減法每年折舊千分之
      三六九，系爭自小客車為九十二年七月二十二日領照使用
      ，有原告提出之行車執照影本一件在卷可按，至本件肇事
      發生時（九十三年十二月五日）已有一年四個月又十四日
      之使用期間，又營利事業所得稅結算申報查核準則第九十
      五條第八項規定「依固定資產提列折舊採用定率遞減法者
      ，以一年為計算單位，其使用期間未滿一年者，按實際使
      用之月數相當於全年之比例計算之，不滿一月者，以月計
      」，是系爭自小客車之使用期間以一年五個月計算，故依
      前揭方式計算，上開零件之折舊額為12735元【其計算方
      式為︰第一年折舊應為27329×0.369=10084元，第二年之
      五個月折舊應為（00000-00000）×0.369x5/12=2651元，
       10084+2651=12735元，元以下四捨五入】，故系爭自小
      客車受損所得請求之零件費用為14,594元（即00000-0000
      0=14594），是系爭自小客車因車損所得向被告請求之修
      理費用合計為63,687元【即49093+14594=63687】。
（五）按債權人得將債權讓與予第三人；債權之讓與，非經讓與
      人或受讓人通知債務人，對於債務人不生效力，民法第二
      百九十四條第一項本文、第二百九十七條第一項本文定有
      明文。本件就前述之系爭自小客車受損所得向被告請求之
      必要修復費用63,687元部分，雖系爭自小客車之所有權人
      為訴外人王珠而非原告，此有原告提出之行照影本可憑，
      惟因王珠已將其對被告就系爭自小客車受損之損害賠償請
      求權讓與原告，並經原告將受讓債權一事通知被告之情，
      為被告所不爭執，從而，原告本於侵權行為損害賠償請求
      權，請求被告賠償其損害，就其受讓債權中之必要修復費
      用63,687元，以及其所支出之拖吊費用2,900元，合計在
      66,587元之範圍內，為有理由，應予准許，逾此範圍即屬
      無據，應予駁回。
四、本件係為被告部分敗訴之小額訴訟判決，就被告敗訴部分應
    依職權宣告假執行。另因原告減縮其部分訴之聲明，已如前
    述，故就原告減縮其訴之聲明而撤回訴訟之部分，依民事訴
    訟法第八十三條第一項前段之規定，該撤回部分訴訟費用應
    由原告負擔，故本院爰僅就原告未撤回部分之訴，其所生之
    訴訟費用1,000元，於主文第三項諭知兩造應各負擔之金額
    ，附此敘明。
五、據上論結，原告之訴為有一部有理由，一部無理由，爰依民
    事訴訟法第四百三十六條之二十三、第四百三十六條第二項
    、第七十九條但書、第四百三十六條之十九第一項、第四百
    三十六條之二十，判決如主文。
中　　華　　民　　國　　94　　年　　10　　月　　31　　日
                  新竹簡易庭    法　官　鄭政宗
右為正本係照原本作成。
如對本判決上訴，非以其違背法令為理由不得為之，且須於判決
送達後20日內以上訴狀記載上訴理由向本院提出上訴狀（須按他
造當事人之人數附繕本）。
中　　華　　民　　國　　94　　年　　10　　月　　31　　日
                                書記官　蔣淑君
